【裁判字號】    97,交上訴,167
【裁判日期】    980122
【裁判案由】    過失致死
【裁判全文】
臺灣高等法院刑事判決               97年度交上訴字第167號
上  訴  人  臺灣臺北地方法院檢察署檢察官
上  訴  人
即  被  告  乙○○
上列上訴人因被告過失致死案件，不服臺灣臺北地方法院97年度
交訴字第100號，中華民國97年10月1日第一審判決（起訴案號：
臺灣臺北地方法院檢察署97年度偵字第14443號），提起上訴，
本院判決如下：
    主  文
上訴駁回。
    事  實
一、乙○○以駕駛計程車載客為業，為從事駕駛業務之人，於民
    國97年6月25日上午6時12分許，駕駛車牌號碼532─LD 號營
    業小客車，自臺北市松山區○○○路由北往南方向行駛，行
    駛至民生東路三段路口時，應注意車前狀況並隨時採取必要
    安全措施，及應注意行經行人穿越道有行人穿越時，應暫停
    讓行人先行通過，而當時天候晴、日間自然光線足、無障礙
    物、視距良好，並無不能注意之情形，適有行人王許碧雲由
    西向東穿越該路口南側之行人穿越道，乙○○駕車通過路口
    ，竟疏未注意，車頭撞及王許碧，致使王許碧雲彈起，碰撞
    上開計程車之擋風玻璃後倒地，因而受有頭部、下肢外傷、
    顱內出血致神經性休克之傷害，雖經送醫急救，仍不治死亡
    。乙○○於肇事後停留現場，於臺北市政府警察局松山分局
    警員前往現場處理、未發覺真正肇事人前，即坦承為肇事人
    而接受裁判。
二、案經王許碧雲之子甲○○訴請臺北市政府警察局松山分局報
    告臺灣臺北地方法院檢察署（下稱臺北地檢署）檢察官偵查
    起訴。
    理  由
一、訊據上訴人即被告乙○○對於上揭時、地，駕駛車牌號碼53
    2─LD號營小客車，沿臺北市松山區○○○路由北往南方向
    行駛，於通過敦化北路與民生東路三段交岔路口時，疏未注
    意車前狀況，致撞及被害行人王許碧雲之事實，坦承不諱，
    並有道路交通事故現場圖、談話紀錄、車禍發生後警員到場
    處理拍攝之肇事車輛照片、車禍現場照片在卷可稽（臺北地
    檢署97年度偵字第14443號卷第19至21頁、第23至29頁參照
    ），復經證人即本件車禍處理員警丙○○到院具結說明車禍
    現場情形；而被害人因本件交通事故，致受有頭部、下肢外
    傷、顱內出血致神經性休克之傷害，經送往臺北長庚醫院急
    救後，仍於翌日凌晨2時10分許不治死亡等情，並有臺北地
    檢署相驗筆錄、相驗屍體證明書、檢驗報告書、相驗屍體照
    片在卷足參（臺北地檢署97年度相字第444號卷第26、29、
    30至34、39至46頁參照）。
二、按汽機車行駛時，駕駛人應注意車前狀況，隨時採取必要之
    安全措施，另行經行人穿越道，遇有行人穿越時，無論有無
    交通指揮人員指揮或號誌指示，均應暫停讓行人先行通過；
    道路交通安全規則第94第3項、第103條第2項，均定有明文
    。被告為領有駕駛執照之人，駕駛營業小客車上路，對於上
    述交通安全規則自應確實遵守，以維護交通秩序，確保交通
    安全。本件車禍發生地點，在臺北市松山區○○○路與民生
    東路三段路口，北往南車道之南側行人穿越道，車禍發生時
    間為上午6 時12分許，當時天候晴、視線良好，此已據被告
    供明在卷，並有警員拍攝之現場照片可稽（見同上偵查卷第
    8 頁、第23頁、第24頁），則被告並無不能注意之情事，被
    告駕駛汽車通過前揭交岔路口，行近南側行人穿越道時，疏
    未注意沿南側行人穿越道西向東穿越之被害人出現在其正前
    方，致撞及被害人之情，已據被告供述在卷，顯然被告未注
    意車前狀況及暫停讓行人穿越道行進中之行人先行通過，其
    有違反上述交通安全規則，而有過失至明，並與被害人之死
    亡結果間，具有相當因果關係甚明，故被告自應就其過失行
    為負責，應予依法論處。被告雖稱被害人闖紅燈云云，經本
    院詢問證人丙○○，其表示現場無目擊證人，本院復查無任
    何證據足以證明被害人有闖紅燈之行為，被告此項辯解無從
    採信，併此敘明。
三、核被告所為，係犯刑法第276條第2項規定之業務過失致死罪
    。又汽車駕駛人，無駕駛執照駕車、酒醉駕車、吸食毒品或
    迷幻藥駕車、行駛人行道或行經行人穿越道不依規定讓行人
    優先通行，因而致人受傷或死亡，依法應負刑事責任者，加
    重其刑至2分之1，道路交通管理處罰條例第86條第1 項定有
    明文。被告駕駛計程車行經行人穿越道，不依規定讓行人即
    被害人優先通行，因而致被害人死亡，依上開規定，應加重
    其刑。被告於其犯行在有偵查犯罪職權之公務員知悉前，即
    主動打電話報案，並於臺北市政府警察局松山分局警員知悉
    其為肇事者前，主動向警員承認其為肇事人而自首，並接受
    偵訊，有臺北市○○○○○道路交通事故肇事人自首情形紀
    錄表一紙在卷可憑（見同上偵查卷第35頁），被告並接受裁
    判，合於刑法第62條前段所定對於未發覺之犯罪自首而接受
    裁判之要件，本院審酌被告於本件車禍發生後，立即打撥打
    110 電話報警處理，並在現場等候救護車到場載送被害人前
    往醫院急救，減少警員調查犯罪之時間，爰依該條規定減輕
    其刑，並先加後減。
四、被告上訴指稱：本件車禍乃被害人未依交通號誌突然穿越馬
    路所致，原審未依據被告之聲請送車禍鑑定委員會作鑑定，
    係應調查之證據未予調查之違法云云。惟過失致死案件，判
    斷行為人過失責任之有無，原非以囑託鑑定為絕對必要之方
    法。原審依據被告之自白及有關之證據，已足證明被告業務
    過失致人於死罪責，至於被害人是否闖紅燈一事，除被告之
    陳述，無任何其他證據足以支持其說法，關於此項爭點並無
    法提供足夠之資料供鑑定，因而未付鑑定，與證據法則並無
    違背，自不能指為違法，被告以此上訴，為無理由。檢察官
    上訴意旨略以：被告於88年間即因駕駛營業小客車，未注意
    車前狀況，撞及行人，致人死亡，業經臺灣台北地方法院以
    90年交訴字第12號判處有期徒刑10月，緩刑4 年確定。被告
    又因駕駛本件營業小客車行經行人穿越道，不依規定讓被害
    人優先通行，因而致被害人死亡，足見被告駕駛行為之過失
    情節嚴重，且被告犯後遲未與告訴人和解，態度不佳，原判
    過輕云云。然查，刑之量定，乃法律賦予法院自由裁量之事
    項，倘於科刑時，已斟酌刑法第57條所列各款事項，而未逾
    越法定刑度，又未明顯違背正義，即難謂為違法（最高法院
    89年度台上字第3126號判決參照）。被告曾犯業務過失致死
    罪，經判處有期徒刑10月，緩刑4 年，如前所述，該案於91
    年7月1日確定，此有附於原審卷之本院被告前案紀錄表可稽
    （見原審卷第3 頁），被告於緩刑期間未有其他犯行，該緩
    刑之宣告未經撤銷，其刑之宣告已失其效力，此前科紀錄非
    屬刑事訴訟法第310 條各款所列之事項，非必要記載，因此
    ，原審未於判決中特別載明審酌被告有此項前科，尚無違法
    可言，惟原審量刑有斟酌被告之品行，此經載明於原判決，
    被告之前科犯行本屬其品行之一部，難謂原審未加審酌。又
    現階段之刑事政策，非只在實現以往應報主義之觀念，尤重
    在教化之功能，刑罰之目的在賦予審判者能就個案情狀酌定
    ，使犯法之人改過遷善。因此，刑罰裁量權之行使，並非漫
    無限制，除不得逾越法律所規定之範圍外，並應具妥當性及
    合目的性，符合罪刑相當原則，本件被告過失情節嚴重、被
    告犯後遲未與告訴人達成和解，與被告之犯後態度等項均已
    經原審斟酌，原審並審酌被告之品行、生活狀況及因過失造
    成被害人死亡之結果，對被害人家屬即告訴人造成無可彌補
    之創傷等一切情狀，判處被告有期徒刑1 年，量刑尚無稱妥
    適。綜上所述，檢察官執此指摘原判決不當，亦無理由。綜
    上，本件兩造上訴，均無理由，應予駁回。
據上論斷，依刑事訴訟法第368條，判決如主文。
本案經檢察官繆卓然到庭執行職務。
中    華    民    國    98    年    1     月    22    日
                  刑事第十三庭  審判長法  官   曾德水
                                      法  官   陳恆寬
                                      法  官   趙文卿
以上正本證明與原本無異。
如不服本判決，應於收受送達後10日內向本院提出上訴書狀，其
未敘述上訴之理由者並得於提起上訴後10日內向本院補提理由書
（均須按他造當事人之人數附繕本）「切勿逕送上級法院」。
                                      書記官   葉金發
中    華    民    國    98    年    1     月    23    日
附錄：本案論罪科刑法條全文
刑法第276條第2項
（過失致死罪）
從事業務之人，因業務上之過失犯前項之罪者，處 5 年以下有期
徒刑或拘役，得併科 3 千元以下罰金。


司法院資訊處製作；財團法人民間司法改革基金會備份。
